【裁判字號】    93,易,323
【裁判日期】    950420
【裁判案由】    詐欺等
【裁判全文】
臺灣屏東地方法院刑事判決               93年度易字第323號
公  訴  人  臺灣屏東地方法院檢察署檢察官
被      告  戊○○
            己○○原名陳冠勳.
上列被告因詐欺等案件，經檢察官提起公訴（92年度偵緝字第
112、114 號）本院判決如下：
    主  文
戊○○、己○○共同意圖為自己不法之所有，以詐術使人將本人
之物交付，各處有期徒刑伍月，如易科罰金，均以佰元折算壹
日。
    犯  罪  事  實
一、緣福灣企業股份有限公司（下稱福灣公司）與遠東商業銀行
    股份有限公司（下稱遠東公司）定有消費信貸債務保證契約
    ，約定由福灣公司為借款人以中古汽車為擔保向遠東銀行申
    辦貸款時之連帶保證人，福灣公司則另與庚○○（業經檢察
    官為不起訴處分）簽訂車輛評鑑契約，約定由庚○○確實評
    鑑借款人欲供作擔保之中古車輛之實際車況，並出具車輛評
    鑑報告予福灣公司，供福灣公司作為評估借款人償債能力之
    依據，以決定是否願意擔任該借款契約之連帶保證人。辛○○（業經本院另行審結）則受庚○○僱用，負責實際鑑驗中
    古車車況及契約對保之工作。另戊○○為高雄市前鎮區○○○ 路51之11號之鋐錡中古車行負責人，與其夫己○○（原名
    陳冠勳）2 人共同經營該中古車行，於民國90年8 月初，丁○○（通緝中，另行審結）在該中古車行得知第3 人郝志偉
    所有之德國ＢＭＷ廠製之車牌號碼N4─1699號自用小客車（
    下稱系爭車輛），因車禍事故嚴重毀損致不堪使用，認為有
    機可乘，竟以新臺幣（下同）3 萬元之代價，託請知情之乙○○（業經本院另行審結）幫其尋找可充作購車車主兼貸款
    契約債務人及連帶保證人之人頭，經乙○○託請不知情之甲○○（業經檢察官為不起訴處分）充作購車者兼貸款契約之
    債務人、黃豐田充任貸款契約之連帶保證人後，丁○○即先
    以約12萬元之低價向郝志偉約定購買系爭車輛（該車實際係
    於90年8 月16日始向高雄區監理站申辦過戶登記手續），再
    前往鋐錡中古車行，將辦理汽車貸款之相關資料交予己○○
    ，託請己○○、戊○○2 人同意由該車行為出賣人，以系爭
    車輛向銀行申辦汽車抵押借款，己○○、戊○○2 人明知丁○○託渠2 人辦理之供抵押借款之系爭車輛為已因毀損致不
    堪使用之事故車，一般銀行根本不可能同意該申辦借款案，
    為圖該車輛辦理貸款成功之佣金，仍與丁○○共同基於意圖
    為自己不法所有之犯意聯絡，由己○○通知辛○○有客戶要
    申辦汽車抵押貸款案件，再由戊○○將申辦貸款之相關資料
    交予辛○○，並請辛○○前來辦理相關配合申辦貸款之作業
    程序，辛○○於接到己○○、戊○○2 人之通知後，竟基於
    意圖為自己不法利益之犯意，並未確實履行前述評鑑義務，
    在明知該車為車禍事故車之情況下，仍對不知情之庚○○謊
    報系爭車輛之車況無問題，以賺取該車輛辦理貸款成功之佣
    金，並致庚○○因此於90年8 月15日出具中古車驗車報告表
    給福灣公司，及福灣公司因此陷於錯誤，同意擔任本案中古
    車買賣、向遠東銀行桃園大興分行申辦45萬元貸款案之連帶
    保證人，而遠東銀行桃園大興分行亦因不知上情，同意與甲○○簽立該動產抵押貸款契約，約定前述貸款債務，自90年
    9 月起，共分36期給付，每期應繳納之分期款為16,722元，
    並依己○○、戊○○之要求，於同年月20日將貸款金額45萬
    元撥入己○○向高雄市第三信用合作社申請開立之帳號
    00000000000000號帳戶內，福灣公司亦於翌日將己○○、戊○○之佣金10,043元匯入己○○上開帳戶內。嗣因甲○○未
    按期繳納分期款，致遠東銀行要求居連帶保證人地位之福灣
    公司代為履行清償責任，而福灣公司於代償前揭債務後，復
    向甲○○追償時，始循線查知上情。
二、案經福灣公司告發由臺灣屏東地方法院檢察署檢察官偵查起
    訴。
    理  由
一、新修正刑事訴訟法係於92年2 月6 日經總統公布，並於92年
    9 月1 日施行，而公布施行之新修正刑事訴訟法施行法增訂
    第7 條之3 但書規定：「修正刑事訴訟法施行前已依法定程
    序進行之訴訟程序，其效力不受影響。」，是以92年2 月6
    日修正之刑事訴訟法第158 條之3 、第159 條至第159 條之
    3 有關未具結之證言、被告以外之人於審判外之供述之證據
    能力等規定，在新修正刑事訴訟法公布施行前，有關告訴人
    於檢察官或法院訊問時陳述筆錄之證據能力，仍應適用修正
    前刑事訴訟法相關規定。修法前我國刑事訴訟法關於證據之
    種類並未設有限制，倘法院調查其他證據後，認為被告以外
    之人之陳述查與事實相符者，應可以渠等之陳述作為判決之
    基礎，並不以對渠等踐行有關證人之證據調查程序，命被告
    以外之人具結為必要。是本案被告戊○○、己○○、證人辛○○、乙○○、甲○○、李明暢、庚○○等人關於其他共同
    被告之陳述，於新修正刑事訴訟法施行前，在偵查中之陳述
    ，其效力不受影響，渠等之陳述仍具證據能力。
二、訊據被告戊○○固坦承於前揭時、地受丁○○所託將申辦汽
    車抵押貸款之相關資料交予辛○○，再由辛○○辦理對保及
    鑑定車況等相關配合申辦貸款作業程序後，遠東銀行桃園大
    興分行因而核貸並撥款入己○○之上開帳戶內，及因本件貸
    款案獲得佣金10,043元之事實；被告己○○則坦承知悉系爭
    車輛為事故車，及核貸後貸款金額及佣金均係匯入其上開帳
    戶內之事實，惟均矢口否認有何詐欺犯行。被告戊○○辯稱
    ：伊不知系爭車輛是事故車，係事發後才知道，伊只是負責
    代辦，丁○○是直接向丙○○買車後，才拿資料要我幫忙申
    辦貸款云云；被告己○○則辯稱：丁○○經介紹購買系爭車
    輛後，經過半個月才說要貸款，辦貸款時並未經過伊，係丁○○與福灣公司自己處理，本案都是伊妻處理，伊並未參與
    系爭車輛買賣及貸款云云。經查：
（一）前揭犯罪事實，業據證人即告訴代理人李明暢於偵訊中證
      述明確，與證人乙○○、甲○○、黃豐田、郝志偉所述互
      核相符。且庚○○受福灣公司之委任代為從事中古車鑑價
      工作，辛○○則再受庚○○之委任為福灣公司從事中古車
      鑑價工作，以系爭車輛之車況並不能辦理汽車抵押貸款，
      惟辛○○未經看車即向庚○○表示前開自小客車之車況無
      問題，而由庚○○出具驗車報告表予福灣公司之事實，亦
      據證人辛○○、庚○○證述綦詳。
（二）被告戊○○雖以前詞置辯，惟被告戊○○於偵查中業供承
      ：當時車子是壞的，是丁○○說要買，所以就叫他直接到
      保養廠去買，他貸款出來就是要拿那些錢去修理，我當時
      確實有告訴辛○○該車是事故車等語明確。被告戊○○雖
      於本院審理時辯稱：我當時被通緝到案，關了1 個晚上，
      頭很暈，這些話檢察官問我，我都說是，我沒有說過該車
      是事故車，是開庭時辛○○才告訴我系爭車輛是事故車云
      云。然被告戊○○係於92年4 月24日經本院羈押，而於同
      年月28日經當庭釋放，有本院押票附於92年度偵緝字第
      114 號卷及94年4 月28日偵訊筆錄可證，而戊○○除於羈
      押當日接受檢察官偵訊時供承知悉系爭車輛係事故車外，
      於同年4 月28日、同年6 月19日偵訊時，仍清楚供承丁○○說要貸款修車、伊當時確有告知辛○○系爭車輛係事故
      車等語，則其於同年4 月28日時業經收押在看守所內休息
      數日，於同年6 月19日時則係經撤銷羈押釋放後復經傳喚
      到庭，均精神狀況良好，並仍為同一之供述，且經本院重
      新製作被告戊○○於4 月24日之偵訊程序筆錄譯文，被告
      戊○○對檢察官之訊問對答流利，顯非如其所述係因被通
      緝到案，關了1 個晚上，頭很暈之際，所為之陳述。且參
      酌被告戊○○於本院審理時就檢察官詢以其於偵訊時所述
      是否均不實在等問題，被告戊○○多沈默不答，或僅空言
      表示伊未這樣說云云，及於本院第2 次審理時始辯稱係案
      發後辛○○才告以系爭車輛是事故車云云，其態度心虛、
      游移；反觀被告戊○○於3 次偵訊筆錄中均明確供承知悉
      系爭車輛是事故車，丁○○要貸款出來修理，及當時曾告
      知辛○○系爭車輛是事故車等語，於本院審理時復供稱：
      丁○○說貸款好之後，要修車等語，顯見被告戊○○確知
      系爭車輛有問題，而須另行修理，並非案發後始經辛○○
      告知此事，堪認被告戊○○於偵訊之陳述應屬真實可採，
      其嗣於本院審理中翻異前詞，不足採信。
（三）又被告己○○雖否認參與系爭車輛之貸款過程，並稱丁○○之前未曾找伊辦貸款云云，惟其於檢察官偵查中業供稱
      ：我當初經營鋐錡車行，丁○○常到我那邊，我朋友丙○○說有1 輛肇事車要賣給他，賣了後丁○○說要以該車貸
      款，請我幫他處理，我說好，我要他把車子資料拿給我，
      再打電話給辛○○，請他來我這邊拿資料，後來有關申請
      貸款的事我都請我太太幫我處理，（知道車子有問題為何
      還幫他辦貸款？）甲○○可以貸款出來修理這部車子，我
      是介紹的，我為了貪圖丁○○給我1 萬5 千元傭金才犯錯
      ，請原諒我等語綦詳；且本件貸款金額及佣金確均係匯入
      被告己○○之帳戶中，證人辛○○、庚○○於偵訊時亦證
      稱：當初是己○○向我們申請本件汽車貸款等語明確；證
      人即共同被告戊○○並於本院審理時結證稱：是丁○○拿
      資料來，叫我們代辦，他之前有辦過1 部，沒有問題等語
      ，亦與被告己○○所述不符。復參以被告己○○於92年4
      月24日之偵訊筆錄所載，其於接受檢察官訊問時，屢答稱
      ：「沒有」、「事實不是這樣」後，始自行陳述說明案情
      ，且對案情陳述甚詳，顯非僅係附和檢察官之問題；又經
      檢察官於本院審理時詢以曾否供述因貪圖辦貸款之佣金才
      作錯事，被告己○○答稱：我有這樣說，我不知道這樣我
      有罪等語，並未否認上開供述之真實性，僅稱不知已構成
      犯罪，顯見被告己○○係因畏罪而於本院審理中翻異前詞
      ，所辯無非卸責之詞，實無足採。
（四）此外，並有消費者信用貸款約定書、動產抵押契約書、動
      產擔保交易動產抵押設定登記申請書、中古車驗車報告表
      、保證書、客戶分期件付款紀錄查詢表、存證信函及甲○○身分證影本、汽車過戶登記書、汽車新領牌照登記書、
      福灣企業高雄分公司撥款通知書、業代佣金撥款通知書、
      高雄市第三信用合作社函附陳冠勳之帳戶往來明細各1 份
      附卷可稽。被告戊○○、己○○明知系爭車輛為事故車，
      仍與丁○○基於犯意聯絡詐騙福灣公司及遠東銀行核准本
      件汽車抵押貸款案，並匯款至被告己○○之帳戶，以賺取
      佣金，事證明確，應依法論科。
三、核被告戊○○、己○○所為，係犯刑法第339 條第1 項之詐
    欺取財罪。被告2 人與丁○○間有行為分擔及犯意聯絡，為
    共同正犯。又被告2 人利用不知情之庚○○遂行詐欺犯行，
    為間接正犯。爰審酌被告戊○○、己○○均為從事中古汽車
    買賣之人，為貪圖小利，竟以事故車詐騙銀行核撥貸款，造
    成他人財產上之損害，渠等犯罪之動機、目的、手段，犯後
    未能坦承犯行，未見具體悔意之態度等一切情狀，分別量處
    如主文所示之刑，並均諭知易科罰金之折算標準，以示懲儆
    。
四、併辦意旨另以：戊○○與陳美英共同基於意圖為自己不法所
    有之犯意聯絡，於91年7 月間某日，由陳美英前往高雄縣仁
    武鄉○○路晉峰汽車商行，將相關證件交予該商行負責人戊○○，戊○○再於同年月30日，持上開證件向中國信託商業
    銀行臺北永吉分行（下稱中國信託銀行）謊稱陳美英欲購買
    車號DL-7363 號自用小客車且欲辦理貸款，並表明願如期償
    還分期款項之意，致中國信託銀行因此陷於錯誤，而接受陳
    美英以前開車輛貸款25萬元，約定貸款期間自91年8 月23日
    起，每月為1 期，分36期攤還本息，每期應給付中國信託銀
    行分期款9,291 元，車輛存放地點為陳美英之戶籍地址，在
    債務未清償前，陳美英不得任意遷移或為其他處分，並於同
    年8 月7 日設定動產抵押。惟中國信託銀行於同年7 月23日
    將核貸款項25萬元匯入戊○○之子陳瑞儀之帳戶後，陳美英
    即拒絕清償分期款，並於收受戊○○數萬元代價後，即任由
    戊○○將前開車輛遷移無縱。嗣因中國信託銀行將上開債權
    與動產抵押權讓與和潤企業股份有限公司（下稱和潤公司）
    ，和潤公司追索無著，始知受騙，因認被告戊○○涉有詐欺
    取財之罪嫌，且與本件上開論罪科刑犯行有連續犯之裁判上
    一罪關係，而移送併辦等語。惟查，訊據被告戊○○矢口否
    認有上開移送併辦之詐欺犯行，且移送併辦意旨所指犯罪事
    實係指被告戊○○與無購買車輛及還款真意之陳美英共謀，
    向中國信託銀行詐貸款項，而本案上開論罪科刑之犯罪事實
    則為被告戊○○與己○○、丁○○共謀以事故車偽充正常車
    輛向遠東銀行詐取貸款，2 者之犯罪情節、方法態樣均屬有
    異。又併案意旨所指被告戊○○持陳美英之證件向銀行詐貸
    款項之時間係在91年7 月間，與本案犯罪時間為90年8 月間
    相隔近1 年之久，亦難認為與本案論罪科刑部分係本於同一
    概括犯意而為。是本件論罪科刑部分與移送併辦意旨所指犯
    罪事實間並無連續犯之裁判上一罪關係可言，本院無從併為
    審理，應退回臺灣高雄地方法院檢察署檢察官另行依法辦理
    。
據上論斷，應依刑事訴訟法第299 條第1 項前段，刑法第28條、
第339 條第1 項、第41條第1 項前段、罰金罰鍰提高標準條例第
1 條前段、第2 條，判決如主文。
中    華    民    國    95    年    4     月    20    日
                  刑事第五庭 審判長 法  官   石家禎
                                    法  官   楊文廣
                                    法  官   李宜娟
以上正本證明與原本無異。
如不服本判決應於收受本判決送達後10日內向本院提出上訴書狀
，其未敘述上訴理由者，並得於提起上訴後10日內向本院補提理
由書狀（均須按他造當事人之人數附繕本）「切勿逕送上級法院
」
中    華    民    國    95    年    4     月    27    日
                                    書記官   林香如
刑法第339條第1項：
意圖為自己或第三人不法之所有，以詐術使人將本人或第三人之
物交付者，處5 年以下有期徒刑、拘役或科或併科1 千元以下罰
金。


司法院資訊處製作；財團法人民間司法改革基金會備份。
